臺灣高等法院臺南分院刑事判決　　　　 96年度上訴字第578號
上　訴　人　臺灣臺南地方法院檢察署檢察官
被　　　告　甲○○
指定辯護人　本院公設辯護人　丙○○
上列上訴人因被告殺人未遂案件，不服臺灣臺南地方法院95年度
訴緝字第103號中華民國96年3月20日第一審判決（起訴案號：臺
灣臺南地方法院檢察署95年度毒偵字第1684號），提起上訴，本
院判決如下：
    主  文
上訴駁回。
    事  實
一、起訴意旨略以：被告甲○○與乙○○均受雇於龐福春，擔任
    大貨車之助手。被告甲○○於民國九十二年十二月一日晚間
    飲酒後，原於龐福春停放在臺南縣仁德鄉○○路公園旁之車
    牌號碼７Ｊ─０９６號大貨車上休息，嗣於同日二十一時五
    十分許，休憩完畢正行離去上址之際，適乙○○亦欲至前開
    大貨車上休息，二人在臺南縣仁德鄉○○路一二一號前菜園
    處相遇，詎被告甲○○遭乙○○擦撞，心生恚怒，竟基於殺
    人之故意，持自備之水果刀一把，朝乙○○頸部、胸腹部猛
    刺，致乙○○受有上頸部二公分割傷、右乳下方四公分割傷
    及右側肺部血胸、左腹三公分及四公分割傷、右食指三公分
    裂傷等傷害。事畢乙○○乘隙逸離現場，返回龐福春之辦公
    室後，即因體力不支休克，經龐春福送醫急救，始得倖免於
    難。嗣臺南縣警察局歸仁分局員警據報到場處理，當場在前
    開大貨車上逮捕被告甲○○，並扣得被告甲○○所有，用以
    行凶之水果刀乙把。案經乙○○告訴後，因認被告甲○○涉
    有刑法第二百七十一條第二項、第一項之殺人未遂罪嫌等語
    。
二、按犯罪事實應依證據認定之，無證據不得認定犯罪事實；不
    能證明被告犯罪者，應諭知無罪之判決，刑事訴訟法第一百
    五十四條第二項、第三百零一條第一項分別定有明文。而告
    訴人之告訴，係以使被告受刑事訴追為目的，是其陳述是否
    與事實相符，仍應調查其他證據，以資審認；因此告訴人之
    指訴，須無瑕疵可指，且就其他方面調查，又與事實相符，
    始足採為認定犯罪事實之憑證（最高法院五十二年台上字第
    一三○○號刑事判例意旨參照）。
三、起訴意旨認為被告甲○○涉有殺人未遂犯行，係以告訴人乙
    ○○之證詞、告訴人驗傷診斷書、現場照片十二張、扣案水
    果刀及其勘驗筆錄等證據資料，作為主要論據。訊據被告甲
    ○○固對傷害部分坦白認罪，惟堅決否認有何殺人未遂犯行
    ，辯稱：「我拿刀是要去菜園採菜，因與乙○○發生爭執，
    乙○○打我，我被按在地上，我掙扎，因為手上有刀，所以
    傷到他。」等語。
四、經查：依據證人乙○○之驗傷診斷書及臺南市立醫院病歷資
    料（見警卷第八頁，原審訴字卷第三五至六四頁）、扣案水
    果刀一把及其勘驗筆錄（見發查卷第十一頁，偵查卷第十七
    頁）、刑案現場蒐證照片十六幀（見警卷第十五至二二頁）
    及原審函請司法警察所製作之現場圖一張及現場照片十幀（
    見原審訴字卷第二一至二八頁），已可認定證人乙○○確實
    受有傷害，此亦為被告甲○○所坦白承認。是本件所應審究
    者，即為被告甲○○下手時，由本案客觀情狀上，究竟係以
    傷害故意或殺人故意為之。
  (一)按殺人未遂與普通傷害之區別，應以加害時有無意欲致人於
    死之殺意為斷。至於被害人受傷之多寡及是否為致命部位，
    輕重如何，有時雖可藉為認定有無殺意之參考，究不能據為
    絕對標準。因此，行為人是否具備殺人之故意，當就行為人
    行為時主觀之認知及意欲，客觀上所使用之器具、傷害之部
    位及殺傷之次數、傷勢程度、下手之程度等一切情狀，予以
    綜合判斷（最高法院十八年上字第一三○九號、十九年上字
    第七一八號刑事判例及八十五年台上字第五六一一號刑事判
    決要旨可資參照）。
  (二)證人即告訴人乙○○於原審審理時，初次係證稱「甲○○由
    於老闆不繼續雇用，改雇用我，便在案發現場等候我，那時
    我看見甲○○在大貨車旁摸車輪，我並沒有看到車輪被割破
    ，這是我老闆事後告訴我的。甲○○見到我說我口氣很差，
    我想過去時，甲○○還不讓我過去而推我，我不理甲○○，
    當時因為很暗，有一盞路燈沒亮，甲○○雙手背負在後，我
    沒有見到甲○○拿刀，我們沒有打架或吵架，甲○○便拿刀
    刺我後面一下，我覺得我流血了，我被刺中八刀，背部有受
    傷，我喊救命，這時有人走過來叫甲○○離開，我就爬起去
    找老闆叫救護車。」（見原審訴緝卷第八四至八九頁）。惟
    查：
    1.證人乙○○其後再經詰問時，又為與前開證述前後不一之
      證述，諸如「甲○○摸輪胎的現場有路燈」、「甲○○繞
      過我後面刺我二刀，又拿刀從背後割我喉嚨，我就伸手將
      刀子推掉」等語（見原審卷第九十至九二頁）。
    2.證人乙○○於原審所為上開證述，又與其在偵查中所陳述
      不合，譬如「案發當天老闆叫甲○○跟車，甲○○不願意
      ，老闆轉而叫我跟車，甲○○便不高興」、「我有看見甲
      ○○持刀刺車輪輪胎」、「我繼續往前走，甲○○從我左
      後邊肋骨下方及【臀部】各刺一刀」、「我轉身時甲○○
      又向我喉部劃一刀」（見偵查卷第十二至十四頁）、「我
      見到甲○○刺破車輪，打破後照鏡玻璃」等語（見發查卷
      第三八頁）。
    3.分析證人即告訴人乙○○上開證詞，有關其與被告甲○○
      發生爭執之動機原因，案發現場有無路燈照明，其有無親
      眼目睹被告甲○○刺破輪胎，其有無繞過閃避被告甲○○
      ，被告甲○○有無自其後方下手，證人自後方被刺次數及
      傷勢部位，被告甲○○究竟從後方或前方刺其喉嚨等攸關
      本案待證事實重大事項，明顯有多次瑕疵。其次，依據診
      斷證明書及病歷記載，證人係受有「上頸部二公分割傷、
      右乳下方四公分割傷、右側肺部血胸、左腹三公分及四公
      分割傷、右食指三公分裂傷」等傷害，未見「臀部」刀傷
      ，證人證詞亦與物證資料不合。綜上，證人乙○○在原審
      及偵查中所為證述，有多處明顯重大瑕疵，不足採信，不
      能作為不利於被告甲○○之認定。
  (三)依據被告甲○○於原審所為抗辯，核與其在案發當日初次警
    詢時所為陳述相符（見警卷第二至四頁），上開陳述更與證
    人乙○○案發翌日初次於警局所為陳述，即「案發當時我遇
    見甲○○，甲○○說我口氣不好，推我一下，我就還手，雙
    方打起來，甲○○打輸我，就拿起刀子刺我五刀，當時甲○
    ○有喝酒，酒氣很重，後來甲○○就走掉了」（見警卷第五
    頁），互核一致。佐以被告甲○○當時確有喝酒，此有被告
    於九十二年十二月一日二十二時五十九分所為之酒精濃度檢
    測單一紙可查（見警卷第九頁，呼氣所含酒精濃度為每公升
    零點九四毫克），此距離本案發生時間已將近一個小時，且
    查獲被告甲○○時，其正在大貨車上睡覺，新陳代謝程度自
    較清醒或勞動時為高，可認被告甲○○與證人乙○○發生本
    件糾紛之時，被告呼氣所含酒精濃度，當較查獲時為更高。
    綜上，被告甲○○當時係與乙○○發生碰撞，雙方一言不合
    大打出手，甲○○乃被乙○○打倒，而被告甲○○因酒精因
    素，已有身體協調功能降低及精神混惑不清晰情形，其為反
    抗乃隨手以手中所持刀械往乙○○身上刺去，依據前開判例
    意旨，尚不能認定被告甲○○有何殺人之直接或間接故意，
    本於罪疑惟輕原則，至多僅能認定被告甲○○知悉所持刀械
    乃向人體刺去，而有傷害之故意。至於證人乙○○於原審審
    理時雖表示於警局所製作筆錄，係意識未清醒之模糊狀態所
    為（見原審訴緝卷第八七頁），然依據原審函調之臺南市立
    醫院證人乙○○病歷，主治醫師於製作警詢筆錄六小時前之
    九十二年十二月二日上午八時四十分前來查房，並告知證人
    乙○○術後情形時，護理記錄單係記載「醫師已向病人解釋
    ，可接受瞭解」，有護理記錄單影本一份可查（見原審訴字
    卷第五四頁），已可認定證人當時所為警詢筆錄，尚無其所
    謂係在意識模糊下所為，併此敘明。綜上所述，僅能認定被
    告甲○○對於證人乙○○所為犯行，應負刑法第二百七十七
    條第一項之傷害罪責。
五、末按告訴乃論之罪，告訴人於第一審辯論終結前，得撤回其
    告訴；又告訴乃論之罪經撤回者，應諭知不受理之判決，刑
    事訴訟法第二百三十八條第一項、第三百零三條第三款分別
    定有明文。本件被告甲○○至多僅能認定涉犯刑法第二百七
    十七條第一項之傷害罪，已如前述。茲告訴人乙○○於九十
    六年三月六日在原審審理時，已當庭表示撤回傷害告訴，有
    審判筆錄一份附卷可查（見原審訴緝卷第八九頁），從而原
    審為不受理判決，核無不合，檢察官上訴意旨仍認被告應有
    不確定殺人犯意，惟被告係因打架，志在爭勝而刺傷被害人
    ，已如前述，上訴為無理由，應予駁回。
據上論結，應依刑事訴訟法第368條，判決如主文。
本案經檢察官趙中岳到庭執行職務。
中　　華　　民　　國　　96　　年　　7 　　月　　10　　日
                  刑事第五庭    審判長法　官  楊明章
                                      法　官  顏基典
                                      法　官  楊子莊
以上正本證明與原本無異。
檢察官如不服本判決，應於收受本判決後十日內向本院提出上訴
書狀。其未敘述上訴理由者並得於提起上訴後十日內向本院補提
理由書狀（均須按他造當事人之人數附繕本）「切勿逕送上級法
院」。
　　　　　　　　　　　　　　　　　　　書記官  王全龍
中　　華　　民　　國　　96　　年　　7 　　月　　10　　日
